臺灣臺中地方法院簡易民事判決
110年度中簡字第1509號
原      告  明台產物保險股份有限公司

法定代理人  長瀬耕一
訴訟代理人  王一如  
被      告  柳卜銘  

上列當事人間損害賠償事件，本院於民國110年9月2日言詞辯論
終結，判決如下：
    主          文
被告應給付原告新臺幣36,961元，及自民國110年4月15日起至清
償日止，按週年利率百分之5計算之利息。
原告其餘之訴駁回。
訴訟費用由被告負擔10分之7，餘由原告負擔。
本判決第一項得假執行。 
    事 實 及 理 由
壹、程序事項：
一、本件原告起訴原聲明第1項求為「被告應給付原告新臺幣（
    下同）106,717元，及自起訴狀繕本送達翌日起至清償日止
    ，按年息百分之5計算之利息」之判決，嗣於訴狀送達被告
    後，原告於民國110年9月2日言詞辯論期日當庭陳明變更其
    聲明求為「被告應給付原告52,801元，及自起訴狀繕本送達
    翌日起至清償日止，按年息百分之5計算之利息」之判決，
    核為減縮應受判決事項之聲明，合於民事訴訟法第255條第1
    項第3款之規定，自為法之所許，合先敘明。
二、被告未於言詞辯論期日到場，核無民事訴訟法第386條各款
    所列情形，應依原告之聲請，由其一造辯論而為判決。
貳、實體事項：
一、原告主張：被告於108年5月16日下午1時31分許，駕駛車號
    00-0000號自用小客車，行經臺中市大里區中山路近中興路
    一段路口處，因裝載貨物超寬、未保持行車安全間隔之過失
    ，擦撞靜止停放在路邊、由原告承保之被保險人王清泰所有
    、並由其所駕駛之車號0000- 00號自用小客車（下稱系爭車
    輛），致系爭車輛受有損害，被告顯有侵權行為，依民法第
    191條之2、第196條之規定，應負賠償之責。又原告已賠付
    必要修復費用106,717元（內含零件費用59,907元、工資34,
    110元、烤漆12,700元），系爭車輛零件折舊後金額為5,991
    元，加計工資、塗裝後，實際受損之金額為52,801元。又被
    告於本件車禍應負七成之肇事責任，王清泰應負三成之肇事
    責任。依保險法第53條第1項前段之規定，原告得代位求償
    。並聲明：（一）被告應給付原告52,801元，及自起訴狀繕
    本送達翌日起至清償日止，按年息5%計算之利息。（二）訴
    訟費用由被告負擔。
二、被告未於言詞辯論期日到場，亦未提出書狀為任何聲明或陳
    述。
三、得心證之理由：
（一）原告主張上開事實，業據其提出與所述相符之道路交通事
      故初步分析研判表、行車執照、車險賠款同意書、估價單
      、發票、現場圖、車損照片、當事人登記聯單等件影本為
      證（見本院卷第19-43頁）；本院並依職權調取臺中市政
      府警察局道路交通調查卷宗（含道路交通事故現場圖、道
      路交通事故調查報告表、道路交通事故談話紀錄表、補充
      資料表、現場照片、初步分析研判表等資料等）核閱屬實
      （ 見本院卷第47-72頁）；而被告已於相當時期受合法之
      通知卻未於言詞辯論期日到場，亦未提出準備書狀作任何
      爭執，依民事訴訟法第436條第2項、第280條第3項準用第
      1項前段之規定，視同自認，堪信原告主張之事實為真正
      。
（二）按被保險人因保險人應負保險責任之損失發生，而對於第
      三人有損失賠償請求權者，保險人得於給付賠償金額後，
      代位行使被保險人對於第三人之請求權；因故意或過失，
      不法侵害他人之權利者，負損害賠償責任；復按不法毀損
      他人之物者，應向被害人賠償其物因毀損所減少之價值，
      保險法第53條第1項前段、民法第184條第1項前段及第196
      條分別定有明文。本件原告主張系爭車輛因上揭車禍受有
      修理費用106,717元（內含零件費用59,907元、工資34,11
      0元、烤漆12,700元）之損失，固據其提出估價單、統一
      發票為憑（見本院卷第39、41頁），惟原告所承保之系爭
      車輛係100年4月出廠，有該車行車執照影本附卷可考（見
      本院卷第19頁），衡以本件系爭車輛有關零件部分之修復
      ，既以新零件更換被損害之舊零件，則在計算損害賠償
      額時，自應將零件折舊部分予以扣除（最高法院77年5月1
      7日第9次民事庭會議決議意旨參照），而依行政院所頒  
      「固定資產耐用年數表」及「固定資產折舊率表」之規  
      定，自用小客車之耐用年數為5年，依定率遞減法每年折 
       舊千分之369，其最後1年之折舊額，加歷年折舊累計額
，
      其總和不得超過該資產原額之10分之9。復參酌財政部以9
      4年12月30日財政部臺財稅字第09404585670號令修正發布
      之營利事業所得稅結算申報查核準則第95條第8項規定，
      其殘值以10分之1為合度，亦即應扣除10分之9之零件折 
      舊。本件系爭車輛自出廠至事故發生日止共計8年2月，已
      逾上開所定之耐用年限5年，其折舊額必然超過換修零件
      費用10分之9甚多，故其折舊後之換修零件費用，應以換 
       修零件總額之10分之1即5,991元（元以下四捨五入）計
      算。此外，原告又支出工資34,110元、烤漆12,700元，總
      計原告所得向被告請求之合理修復費用為52,801元（5,99
      1＋34,110＋12,700＝52,801）逾此部分之請求，於法尚
      屬無據，應予駁回。
（三）然按損害之發生或擴大，被害人與有過失者，法院得減輕
      賠償金額或免除之，前二項之規定，於被害人之代理人或
      使用人與有過失者，準用之，民法第217條第1、3項定有
      明文。本院衡酌被告行經事故地點裝載貨物超寬、未保持
      行車安全間隔，自有過失，惟原告承保人車輛當時之駕駛
      人王清泰違規路邊停車亦有過失，王清泰、被告應負之過
      失責任分別為30 %、70%，始為公平允當，兩造就此亦未
      爭執（見本院卷第105、106頁）。故原告依保險法第53條
      第1項規定行使保險代位權，即應繼受王清泰之與有過失
      責任，適用前揭比例過失相抵後，原告得請求之金額即為
       36,961元（52,801×7/10＝36,961）。逾此範圍之請求，
      乃無理由。
（四）另按給付有確定期限者，債務人自期限屆滿時起，負遲延
      責任；給付無確定期限者，債務人於債權人得請求給付時
      ，經其催告而未為給付，自受催告時起，負遲延責任；其
      經債權人起訴而送達訴狀，或依督促程序送達支付命令，
      或為其他相類之行為者，與催告有同一之效力，民法第22
      9條第1項、第2項定有明文。又遲延之債務，以支付金錢
      為標的者，債權人得請求依法定利率計算之遲延利息；但
      約定利率較高者，仍從其約定利率；應付利息之債務，其
      利率未經約定，亦無法律可據者，週年利率為百分之5，
      民法第233條第1項、第203條亦分別明定。查本件原告代
      位對被告請求之侵權行為損害賠償債權，核屬無確定期限
      之給付，既經原告提起民事訴訟，且起訴狀繕本業於110
      年4月14日合法送達被告，則被告迄未給付，應負遲延責
      任。原告併請求自起訴狀繕本送達翌日即110年4月15日起
      至清償日止，按週年利率5%計算之法定遲延利息，核無不
      合，應予准許。
四、從而，原告基於代位求償權及侵權行為之規定，請求被告賠
    償車輛修復費36,961元，及自起訴狀繕本送達翌日即110年
    4月15日起至清償日止，按年息百分之5計算之利息，為有理
    由，應予准許。逾此範圍之請求，並無理由，應予駁回。
五、本件原告勝訴部分係依民事訴訟法第427條第1項之規定適用
    簡易訴訟程序，所為被告敗訴之判決，應適用民事訴訟法第
    389條第1項第3款之規定，依職權宣告假執行。
六、訴訟費用負擔之依據：民事訴訟法第79條。
中    華    民    國    110    年   9     月    23    日
                  臺灣臺中地方法院臺中簡易庭
                              法  官  林秉暉
以上正本係照原本作成。
如不服本判決，應於送達後20日內，向本院提出上訴狀並表明上
訴理由，如於本判決宣示後送達前提起上訴者，應於判決送達後
20日內補提上訴理由書（須附繕本）。
中    華    民    國   110    年   9     月    23    日
                              書記官 王志伃